臺灣高等法院臺南分院刑事判決
111年度上易字第465號
上  訴  人  
即  被  告  吳易哲


上列上訴人因業務侵占案件，不服臺灣臺南地方法院111年度易
字第173號中華民國111年6月10日第一審判決（起訴案號：臺灣
臺南地方檢察署110年度偵字第255號），提起上訴，本院判決如
下：
    主  文
上訴駁回。
    事  實
一、吳易哲於民國108年9月16日起至109年11月12日止，任職於
    「○○企業有限公司(以下稱○○公司)」擔任司機，負責配送貨
    品並代公司收取貨款等業務，為從事業務之人。竟意圖為自
    己不法之所有，基於侵占之犯意，於如附表一所示之時間，
    向附表一所示之客戶收取如附表一所示之款項後，未交回給
    ○○公司，易持有為所有予以侵占入己，合計侵占之款項共計
    新臺幣（下同）944,163元。嗣因○○公司發現帳目有異，經
    調查後始悉上情。
二、案經○○公司訴由臺南市政府警察局第二分局報告臺灣臺南地
    方檢察署檢察官偵查起訴。
    理  由
一、一造辯論：
　　被告吳易哲於本院111年10月5日審理期日未到庭，惟本件審
    理期日傳票已於111年9月15日送達被告之應送達處所即被告
    住所，由被告親自收受，有送達證書在卷可稽（見本院卷第
    67頁），是本件被告經合法傳喚，無正當理由不到庭，爰依
    刑事訴訟法第371條規定，不待其陳述，逕行判決。
二、審判範圍：
㈠、按刑事訴訟法施行法第7條之13前段規定：中華民國110年5月
    31日修正通過之刑事訴訟法施行前，已繫屬於各級法院之案
    件，於施行後始適用修正前刑事訴訟法第348條規定。又新
    修正之刑事訴訟法第348條規定已於110年6月16日公布，依
    中央法規標準法第13條規定，自本條公布之日起算至第3 日
    起即於同年6月18日即已發生效力。換言之，於110年6月18
    日後（包括當日）繫屬於各級法院之案件，均應依修正後之
    刑事訴訟法第348條規定處理（最高法院110年度台上字第62
    11號判決意旨參照）。查修正後之刑事訴訟法第348條係規
    定：（第1項）上訴得對於判決之一部為之。（第2項）對於
    判決之一部上訴者，其有關係之部分，視為亦已上訴。但有
    關係之部分為無罪、免訴或不受理者，不在此限。（第3項
    ）上訴得明示僅就判決之刑、沒收或保安處分一部為之。本
    件原判決認定被告涉犯刑法第336條第2項業務侵占罪。被告
    不服原判決，於111年6月21日提起上訴，並於111年9月7日
    繫屬於本院，此有蓋用本院收文章戳之原審法院111年9月6
    日南院武刑收111易173字第1110035284號函附卷可稽（見本
    院卷第3頁），依首揭規定與說明，自應適用修正後之刑事
    訴訟法第348條定其上訴範圍。而被告於本院準備程序時表
    明僅對原判決量刑部分提起上訴，對原判決之犯罪事實及沒
    收不提起上訴（見本院卷第57頁），故本件被告上訴範圍只
    限於原判決量處被告之刑部分，被告未表明上訴之原判決有
    關認定犯罪事實、沒收部分，則不在上訴範圍。
㈡、至本院前引之犯罪事實及不再贅述之沒收部分，已據原判決
    認定在案，並非在本院審理範圍內，惟為便於檢視、理解本
    件案情，乃予以臚列記載原審認定之犯罪事實部分，併此敘
    明。
三、證據能力：
    按被告以外之人於審判外之陳述，雖不符刑事訴訟法第159
    條之1至第159條之4規定得為證據之情形，而經當事人於審
    判程序同意作為證據，法院審酌該言詞陳述或書面陳述作成
    時之情況，認為適當者，亦得為證據，刑事訴訟法第159條
    之5第1項定有明文。又刑事訴訟法第159條之5立法意旨，在
    於確認當事人對於傳聞證據有處分權，得放棄反對詰問權，
    同意或擬制同意傳聞證據可作為證據，屬於證據傳聞性之解
    除行為，如法院認為適當，不論該傳聞證據是否具備刑事訴
    訟法第159條之1至第159條之4所定情形，均容許作為證據，
    不以未具備刑事訴訟法第159條之1至第159條之4所定情形為
    前提。查本判決所引用之下列供述證據暨其他書證、物證，
    檢察官於本院準備程序、審理時及被告於本院準備程序時，
    同意作為本案證據（見本院卷第57至59頁、第76頁），且於
    本院逐一提示後，迄於言詞辯論終結前亦未聲明異議，本院
    審酌上開證據資料製作時之情況，尚無違法不當及證明力明
    顯過低之瑕疵，認以之作為證據應屬適當，而有證據能力。
四、上揭事實，業據被告於警詢、偵訊、原審及本院準備程序時
    坦承不諱(見警卷第3至6頁；偵卷第185至186頁；原審卷第4
    4至45頁、第80頁、第100頁、第104頁；本院卷第56頁)，並
    據證人即告訴代理人吳榕珮於警詢、偵訊時證述明確(見警
    卷第7至9頁；偵卷第17至19頁、第111至112頁、第159至160
    頁)，復有勞工保險加保申報表、被告之人事資料表、分期
    付款同意書及貨款分次攤還表、切結書、被告總計未繳回款
    項明細表、被告已付款部分明細表、本票、臺灣臺南地方法
    院110年度司票字第1342號民事裁定及確定證明書、○○公司
    會計與被告間使用通訊軟體LINE對話紀錄擷圖、臺南市政府
    警察局第二分局博愛派出所受理各類案件紀錄表在卷可稽(
    見警卷第13頁、第15至17頁、第19頁、第21至29頁、第35頁
    ；偵卷第23至105頁、第117至119頁、第127至139頁、第141
    頁、第143頁、第145至153頁)。被告自白核與卷內客觀事證
    相符，堪以採信。綜上所述，本案事證明確，被告犯行洵堪
    認定，自應依法論科。
五、論罪科刑之理由：
㈠、被告於案發時任職於告訴人○○公司，負責配送貨品，並代○○
    公司向客戶收取貨款等工作，為從事業務之人；其基於上開
    業務關係而經收、保管之貨款，自屬其業務上所持有之物。
    被告變易持有為所有之意思，將其業務上持有之前揭貨款據
    為己有，核其所為，係犯刑法第336條第2項之業務侵占罪。
㈡、又被告持續利用同一在○○公司工作之機會，於密切接近之時
    、地為侵占貨款行為，主觀上係基於單一之業務侵占犯意，
    且所侵害者為同一被害人○○公司之財產法益，各舉動之獨立
    性甚為薄弱，在刑法評價上以視為數個舉動之接續施行，合
    為包括之一行為予以評價，較為合理，應屬接續犯，僅論以
    一罪。
六、原判決以被告業務侵占犯行，罪證明確，因予適用刑法第33
    6條第2項規定，並審酌被告正值壯年，竟不思循正途賺取所
    需，僅因貪圖私利，即藉由擔任告訴人員工之機會違犯上開
    犯行，所為無視法紀，漠視他人之財產權益，致他人受有財
    產上之損害，殊為不該，惟念被告犯後坦承犯行不諱，並無
    矯飾之情，復審酌被告侵占之金額非微，迄今僅返還附表二
    所示166,961元予告訴人，兼衡被告無其他前案紀錄之素行
    、行為手段尚屬平和，及被告於原審審理時自陳之智識程度
    、家庭經濟生活狀況等一切情狀，量處有期徒刑9月。經核
    原判決認事用法並無違誤，量刑亦稱妥適。被告以其於原審
    審理時提出願意以每月1萬元償還告訴人，告訴人堅持被告
    必須先給付侵占金額之一半才願意和解，惟被告是單親家庭
    ，須扶養高齡之祖父母，自疫情後工作一直不穩定，多次私
    下找告訴人和解未果，被告已獲得教訓，希望能從輕量刑，
    並給予緩刑之宣告為由，提起上訴，指摘原判決不當。然關
    於刑之量定，係實體法上賦予法院得為自由裁量之事項，倘
    其量刑已以行為人之行為罪責為基礎，並斟酌刑法第57條各
    款所列情狀，在法定刑度內，酌量科刑，如無偏執一端，致
    明顯失出失入情形，上級審法院即不得單就量刑部分遽指為
    不當或違法。原判決業依刑法第57條各項就卷內證據資料參
    互審酌，逐一剖析，做為其量刑基礎，於適法範圍內行使其
    量刑之裁量權，核無違法或被告所稱量刑過重而不當之情事
    。被告迄今尚未與○○公司達成和解，賠償○○公司全部損害，
    故本件量刑條件與原判決時之情況相同，並未有任何改變，
    依前所述，原判決量刑既無任何偏執一端或失出失入之情形
    ，本院自不得單就量刑部分指摘原判決量刑過重而予以撤銷
    甚明，被告上訴核無理由，應予駁回。
七、依刑事訴訟法第368條、第371條，判決如主文。
本案經檢察官張芳綾提起公訴，檢察官趙中岳到庭執行職務。
中　　華　　民　　國　　111 　年　　10　　月　　12　　日
                  刑事第五庭    審判長法　官  張瑛宗
                                      法　官  林逸梅
                                      法　官  李秋瑩
以上正本證明與原本無異。
不得上訴。
　　　　　　　　　　　　　　　　　　　書記官  劉紀君
中　　華　　民　　國　　111 　年　　10　　月　　12　　日

附錄本案論罪科刑法條：
中華民國刑法第336條
對於公務上或因公益所持有之物，犯前條第1項之罪者，處1年以
上7年以下有期徒刑，得併科15萬元以下罰金。
對於業務上所持有之物，犯前條第1項之罪者，處6月以上5年以
下有期徒刑，得併科9萬元以下罰金。
前二項之未遂犯罰之。

附表一
項次 客戶名稱 帳單日期 貨款金額 （新台幣） 1 ○○ 109年8月21日 3,955元 2  109年8月28日 6,954元 3  109年9月25日 6,320元  4  109年10月8日 3,025元  5  109年11月3日 5,910元  6 ○○(公園)  109年5月8日 2,929元  7  109年7月17日 2,990元  8  109年8月28日 3,607元  9  109年9月4日 2,807元  10  109年9月4日 170元  11  109年9月18日 2,507元  12  109年9月25日 2,042元  13  109年10月16日 3,394元  14  109年10月23日 2,127元  15  109年10月30日 3,730元  16  109年11月6日 4,037元  17 ○○○○ 109年9月4日 2,977元  18  109年9月7日 2,425元  19  109年9月17日 2,416元  20  109年11月12日 3,110元  21 ○○○○ 109年9月7日 6,506元  22  109年9月21日 2,540元  23  109年9月14日 1,898元  24  109年9月28日 10,658元  25  109年9月28日 4,605元  26  109年9月28日 142元  27  109年10月19日 6,974元  28  109年10月19日 70元  29  109年10月26日 2,636元  30 00000 109年9月3日 3,325元  31 ○○○○ 109年9月9日 4,300元  32  109年9月14日 2,690元  33  109年9月24日 3,875元  34  109年10月9日 3,345元  35  109年10月9日 140元  36  109年11月4日 2,340元  37  109年11月10日 3,055元  38 ○○○○ 109年6月19日 6,205元  39  109年7月3日 5,750元  40  109年7月3日 1,220元  41  109年8月1日 3,680元  42  109年9月11日 11,676元  43  109年9月25日 2,907元  44  109年10月9日 3,758元  45  109年10月19日 3,275元  46  109年10月23日 3,926元  47  109年10月28日 3,310元  48  109年11月4日 4,296元  49  109年11月6日 5,133元  50  109年11月9日 2,970元  51  109年11月10日 4,366元  52 ○○ 109年7月30日 2,280元  53  109年9月15日 1,935元  54  109年10月14日 2,130元  55  109年10月21日 1,680元  56  109年10月22日 1,300元  57  109年10月23日 1,680元  58  109年10月30日 1,780元  59  109年11月9日 1,680元  60  109年11月12日 1,680元  61 ○○○○  109年4月29日 3,693元  62  109年4月29日 350元  63  109年5月6日 5,055元  64  109年7月23日 3,985元  65  109年9月16日 5,180元  66  109年9月16日 340元  67  109年10月21日 4,432元  68 ○○○○○ 109年8月7日 2,795元  69  109年9月16日 2,760元  70  109年9月30日 962元  71  109年11月4日 2,600元  72  109年10月30日 2,035元  73 0000 109年9月17日 2,950元  74  109年9月17日 1,090元  75 ○○○ 109年4月24日 2,849元  76  109年8月7日 2,329元  77  109年9月15日 2,124元  78  109年9月16日 660元  79  109年9月18日 1,175元  80  109年9月21日 590元  81  109年9月23日 549元  82  109年9月24日 945元  83  109年9月29日 97元  84  109年9月30日 1,754元  85  109年9月25日 956元  86  109年10月8日至10月16日 9,564元  87  109年10月21日至10月30日 5,336元  88  109年11月3日 1,769元  89  109年11月3日 600元  90  109年11月6日 725元  91  109年11月12日 1,202元  92 0000 109年6月18日 5,480元  93  109年6月18日 1,560元  94  109年6月24日 910元  95  109年7月15日 3,010元  96  109年7月29日 1,560元  97  109年7月30日 2,736元  98  109年9月18日 2,370元  99  109年11月11日 2,630元  100 ○○○○ 109年4月27日 2,682元  101  109年4月27日 2,563元  102  109年6月15日 3,277元  103  109年8月3日 2,092元  104  109年8月3日 4,117元  105  109年9月21日 1,901元  106  109年9月21日 3,064元  107  109年10月26日 2,609元  108  109年10月26日 3,006元  109 ○○○(民族) 109年6月18日 6,180元  110  109年9月22日 2,935元  111 ○○ 109年9月23日 1,452元  112 0000 109年9月1日 3,030元  113 ○○○○○○  109年7月24日 3,546元  114  109年7月24日 3,925元  115 ○○ 109年9月29日 6,525元  116  109年10月22日 3,535元  117  109年10月22日 1,275元  118  109年10月29日 5,151元  119  109年11月5日 450元  120  109年11月5日 5,063元  121 00000○○ 109年7月 5,153元  122  109年4月20日 4,435元  123  109年8月20日 9,057元 124  109年10月 4,454元  125 000 109年8月20日 5,802元  126  109年9月 5,471元  127  109年10月 8,554元  128 000○ 109年4月28日 2,435元  129 ○○○ 109年4月23日 4,474元 130  109年4月23日 1,037元  131  109年7月30日 3,723元  132  109年7月30日 1,427元 133  109年10月8日 4,046元 134  109年10月8日 605元 135  109年10月14日 3,939元 136  109年10月14日 720元 137  109年10月22日 4,785元 138  109年10月22日 1,217元 139  109年10月30日 4,598元 140  109年10月30日 505元 141  109年11月3日 2,480元  142  109年11月11日 2,816元  143  109年11月11 3,678元  144  109年11月11 60元  145 ○○○ 109年3月28日 8,363元  146 0000 109年6月20日 11,155元  147 ○○○ 109年6月5日 1,655元  148  109年7月24日 4,300元  149  109年10月7日 4,510元  150  109年10月16日 2,750元  151  109年10月21日 3,505元  152  109年11月2日 3,920元  153 ○○飯店 109年7月17日 4,110元  154  109年10月22日 3,359元  155 0000 109年7月20日 1,404元  156  109年7月20日 1,623元  157  109年7月20日 900元  158  109年7月27日 2,256元  159  109年7月27日 1,298元  160  109年8月4日 2,115元  161 ○○○○○ 109年7月24日 2,233元  162 ○○○○行 ○○○○行 109年7月27日 1,277元  163  109年7月28日 355元  164 00000 00000  109年7月28日 5,665元  165  109年10月5日 4,325元  166  109年10月5日 2,040元  167  109年11月4日 6,505元  168 ○○○○ 109年5月6日 3,640元  169 ○○ 109年7月20日 9,564元  170  109年10月 6,626元  171 ○○○○○ 109年7月21日 20,160元  172 ○○○○○ 109年7月31日 1,695元  173  109年7月31日 210元  174 ○○藝文空間 109年4月20日 8,784元  175  109年8月 16,501元  176 ○○(公園)  109年7月 10,042元  177  109年8月 10,436元  178  109年4月20日 9,455元  179  109年10月 10,954元  180 000-0000 109年4月20日 5,309元  181 ○○○ 109年7月31日 2,475元  182 ○○○○店 109年8月12日 1,015元  183 ○○○ 109年7月29日 1,197元  184 ○○○○ 109年8月7日 2,440元  185 ○○○○  109年8月12日 1,060元  186  109年8月31日 2,635元  187 ○○ 109年9月25日 975元  188  109年10月21日 1,180元  189 ○○ 109年9月28日 2,800元  190 ○○ 109年10月12日 20,500元  191 ○○○○ 109年10月7日 2,670元  192 ○○○○ 109年10月12日 1,360元  193 ○○○○○  109年10月7日 2,890元  194  109年10月7日 4,050元  195  109年10月28日 4,010元  196  109年11月4日 4,050元  197  109年11月11日 4,050元  198  109年11月11日 2,160元  199 ○○ 109年10月15日 473元  200  109年10月15日 571元  201 0000○○ 109年10月16日 2,520元  202  109年10月30日 1,920元  203 ○○○○ 109年10月19日 1,000元  204 ○○○ 109年10月28日 1,655元  205 ○○○素食 109年10月14日至10月15日 17,002元  206 000 000000 109年10月29日 3,721元  207  109年10月29日 1,960元  208 ○○ 109年10月19日 1,510元  209 0000-0000 109年10月2日 400元  210 ○○○  109年10月16日 3,380元  211  109年11月10日 2,390元  212  109年11月2日 260元  213 00000 000000 109年11月6日 1,780元  214 ○○○ 109年11月11日 2,880元  215 ○○壽司 109年10月29日 1,040元  216 ○○○○○ 109年11月9日 1,340元  217 ○○○  109年6月 9,535元  218  109年7月 6,554元  219  109年10月 6,715元  220 ○○○○○○  109年7月 18,307元  221  109年9月 19,407元  222 0000000 109年7月 11,063元  223  109年10月 6,386元  224 ○○○○ 109年8月 13,801元  225  109年9月 8,387元  226  109年10月 13,753元  227 0000 109年8月 21,456元  228 ○○○ 109年8月 4,343元  229 ○○○○ 109年8月 9,387元  230  109年9月 15,332元  231 ○○ 109年8月 17,889元  232 ○○○ 109年9月 4,800元  233 ○○ 109年10月 3,961元  234 ○○○○ 109年10月 2,065元  合計   944,163元 
附表二
編號 返還日期 返還金額（新台幣） 1 109年5月20日 2,435元 2 109年5月20日 2,682元 3 109年5月20日 2,563元 4 109年5月20日 4,474元 5 109年5月20日 1,037元 6 109年5月20日 2,267元 7 109年9月9日 9,057元 8 109年9月14日 5,800元 9 109年10月2日 6,954元 10 109年10月2日 3,955元 11 109年10月2日 6,320元 12 109年10月2日 3,607元 13 109年10月2日 2,807元 14 109年10月2日 170元 15 109年10月2日 2,507元 16 109年10月2日 2,042元 17 109年10月2日 2,425元 18 109年10月2日 2,977元 19 109年10月2日 2,416元 20 109年10月2日 6,506元 21 109年10月2日 2,540元 22 109年10月2日 1,898元 23 109年10月2日 10,658元 24 109年10月2日 4,605元 25 109年10月2日 142元 26 109年10月2日 3,325元 27 109年10月2日 4,300元 28 109年10月2日 2,690元 29 109年10月2日 3,875元 30 109年10月2日 11,676元 31 109年10月2日 2,907元 32 109年10月2日 1,935元 33 109年10月2日 5,180元 34 109年10月2日 340元 35 109年10月2日 2,760元 36 109年10月2日 962元 37 109年10月2日 2,950元 38 109年10月2日 1,090元 39 109年10月2日 2,124元 40 109年10月2日 660元 41 109年10月2日 1,175元 42 109年10月2日 590元 43 109年10月2日 549元 44 109年10月2日 945元 45 109年10月2日 97元 46 109年10月2日 1,754元 47 109年10月2日 956元 48 109年10月2日 2,370元 49 109年10月2日 1,901元 50 109年10月2日 3,064元 51 109年10月2日 2,935元 52 109年10月2日 1,452元 53 109年10月2日 3,030元 54 109年10月2日 6,525元 合計  166,961元